【裁判字號】    97,台上,110
【裁判日期】    970117
【裁判案由】    分配剩餘財產
【裁判全文】
最高法院民事裁定              九十七年度台上字第一一０號
上  訴  人  甲○○
訴訟代理人  羅詩蘋律師
被 上訴 人  乙○○
訴訟代理人  張獻村律師
上列當事人間請求分配剩餘財產事件，上訴人對於中華民國九十
六年七月三十一日台灣高等法院第二審判決（九十五年度家上易
字第二○號），提起上訴，本院裁定如下：
    主  文
上訴駁回。
第三審訴訟費用由上訴人負擔。
    理  由
按上訴第三審法院，非以原判決違背法令為理由，不得為之。又
提起上訴，上訴狀內應記載上訴理由，其以民事訴訟法第四百六
十九條所定事由提起第三審上訴者，應於上訴狀內表明：原判決
所違背之法令及其具體內容、暨依訴訟資料合於該違背法令之具
體事實。其依同法第四百六十九條之一規定提起上訴者，並應具
體敘述為從事法之續造、確保裁判之一致性或其他所涉及之法律
見解具有原則上重要性之理由。同法第四百六十七條、第四百七
十條第二項分別定有明文。而依同法第四百六十八條規定，判決
不適用法規或適用不當者，為違背法令；依同法第四百六十九條
規定，判決有該條所列各款情形之一者，為當然違背法令。是當
事人提起第三審上訴，如合併以同法第四百六十九條及第四百六
十九條之一之事由為上訴理由時，其上訴狀或理由書應表明該判
決所違背之法令條項，或有關判例、解釋字號，或成文法以外之
習慣或法理等及其具體內容，暨係依何訴訟資料合於該違背法令
之具體事實，並具體敘述為從事法之續造、確保裁判之一致性或
其他所涉及之法律見解具有原則上重要性之理由。如未依上述方
法表明，或其所表明者與上開法條規定不合時，即難認為已合法
表明上訴理由，其上訴自非合法。本件上訴人對於原判決提起第
三審上訴，雖以該判決違背法令為由，惟核其上訴理由狀所載內
容，徒就原審取捨證據、認定事實及解釋契約之職權行使，所為
論斷：兩造共有坐落台北市○○區○○段一小段四九八地號土地
（應有部分各為一萬分之六○四）及其上門牌號碼台北市○○區
○○路二段三九巷三之一號三樓房屋（下稱系爭基隆路房地），
因以原物分割顯有損於共有物之經濟效用及兩造之利益，爰以變
價之方式按其應有部分各二分之一之比例分配於兩造。而系爭基
隆路房屋及上訴人應有部分土地，為兩造婚姻關係存續中所取得
而現存之原有財產，為兩造所不爭執，其中系爭基隆路房屋部分
價值經鑑定為新台幣（下同）二百二十九萬七千七百四十一元，
系爭基隆路土地部分價值經鑑定為九百二十一萬一千零二十一元
，經扣除上訴人部分土地增值稅九十萬零三百九十二點五元後，
系爭基隆路房地上訴人應有部分原有財產價值為四百八十五萬三
千九百八十八點五元，扣除上訴人前向其母即證人蔡倪玉枝因購
買系爭基隆路房地借款所欠債務三百二十萬元，上訴人於離婚時
之剩餘財產為一百六十五萬三千九百八十八點五元。而被上訴人
於離婚時之剩餘財產為一百四十三萬三千七百九十六點五元。是
兩造於聯合財產關係消滅時之剩餘財產差額為二十二萬零一百九
十二元，因認被上訴人得請求上訴人給付之差額為十一萬零九十
六元本息，應予准許。至上訴人主張伊於民國八十四年十一月至
九十年九月間為家庭生活費用，每月向伊娘家借款一萬五千元，
共計一百七十八萬五千元，及門牌號碼新竹縣竹北市○○街二○
八號房屋（下稱系爭竹北市房屋）係被上訴人所有，應列入債務
扣除或列入兩造剩餘財產分配，因系爭竹北市房屋係訴外人郭淑
惠出資建造，並非被上訴人所有，自不得將之併列入剩餘財產計
算分配，另上訴人亦未能舉證伊有上開向娘家每月借款一萬五千
元供作兩造家庭生活費用之事實，自不能採信，指摘為不當，並
就原審命為辯論及已論斷者，泛言謂為違法，而非表明該判決所
違背之法令及其具體內容，暨依訴訟資料合於該違背法令之具體
事實，更未具體敘述為從事法之續造、確保裁判之一致性或其他
所涉及之法律見解具有原則上重要性之理由，難認其已合法表明
上訴理由。依首揭說明，應認其上訴為不合法。
據上論結，本件上訴為不合法。依民事訴訟法第四百八十一條、
第四百四十四條第一項、第九十五條、第七十八條，裁定如主文
。
中    華    民    國  九十七  年    一    月   十七   日
                      最高法院民事第五庭
                          審判長法官  劉  延  村
                                法官  許  澍  林
                                法官  黃  秀  得
                                法官  李  寶  堂
                                法官  童  有  德
      本件正本證明與原本無異
                                      書  記  官
中    華    民    國  九十七  年    一    月  二十八  日
                                                     ｍ


司法院資訊處製作；財團法人民間司法改革基金會備份。
